【裁判字號】    97,交易,70
【裁判日期】    981027
【裁判案由】    過失傷害
【裁判全文】
臺灣臺南地方法院刑事判決              97年度交易字第70號
公  訴  人  臺灣臺南地方法院檢察署檢察官
被      告  甲○○○
                      9號
選任辯護人  陳琪苗律師
上列被告因過失傷害案件，經檢察官提起公訴（96年度偵字第16
666號），本院判決如下：
    主  文
甲○○○無罪。
    理  由
一、公訴意旨略以：被告甲○○○於民國95年10月15日上午6時
    45分許，騎乘車號MUX-986號重型機車，沿臺南縣仁德鄉○
    ○村○○路○段由北向南方向行駛，途經該路403號前時，
    適有告訴人乙○○（原名彭妍華）騎乘車號9GL-719號重型
    機車，亦沿中正路二段同向行駛在左前方，而依當時係晴天
    ，日間自然光線，視距良好，柏油道路乾燥無任何缺陷與障
    礙，客觀上並無不能注意之情狀，被告應注意機車行駛時，
    應注意車前狀況及兩車併行之間隔，並隨時採取必要之安全
    措施，詎被告竟疏於注意及此，未注意車前狀況及保持適當
    之間隔，致自後追撞告訴人所騎乘之機車，造成告訴人人、
    車倒地，受有頭部外傷、右額部擦挫傷、四肢多處擦傷、右
    髖部擦挫傷、腦震盪等傷害，因認被告涉犯刑法第284條第1
    項前段之過失傷害罪嫌云云。
二、按犯罪事實應依證據認定之，無證據不得認定犯罪事實；又
    不能證明被告犯罪者，應諭知無罪之判決，刑事訴訟法第15
    4條第2項、第301條第1項分別定有明文。次按認定犯罪事實
    所憑之證據，無論係直接證據或間接證據，其為訴訟上之證
    明，須於通常一般之人均不致有所懷疑，而得確信其為真實
    之程度者，始得據為有罪之認定，倘其證明尚未達到此一程
    度，而有合理之懷疑存在，復無其他調查途徑可尋，法院即
    應為無罪之判決，最高法院著有76年臺上字第4986號判例可
    參。末按刑事訴訟法第161條已於91年2月8日修正公布，其
    第1項規定：「檢察官就被告犯罪事實，應負舉證責任，並
    指出證明之方法。」，因此，檢察官對於起訴之犯罪事實，
    應負提出證據及說服之實質舉證責任。倘其所提出之證據，
    不足為被告有罪之積極證明，或其指出證明之方法，無從說
    服法院以形成被告有罪之心證，基於無罪推定之原則，自應
    為被告無罪判決之諭知，亦有最高法院92年臺上字第128號
    判例可循。
三、公訴意旨認被告涉犯過失傷害罪嫌，無非係以：(1)被告自白
    二車有發生碰撞之事實；(2)告訴人之指述；(3)道路交通事故
    現場圖、道路交通事故調查報告表(一)、(二)、現場照片11張；
    (4)台南市立醫院出具之診斷證明書1紙等為其論據。訊據被
    告對於騎乘車牌號碼MUX-986號重機車（下稱系爭B車）曾於
    前揭時、地與告訴人所騎乘車牌號碼9GL-719號重機車（下
    稱系爭A車）發生碰撞，告訴人人、車倒地，因而受有頭部
    外傷、右額部擦挫傷、四肢多處擦傷、右髖部擦挫傷、腦震
    盪等傷害等情坦承不諱，惟堅決否認有何過失傷害之犯行，
    並辯稱：係告訴人自後擦撞其所騎乘之機車而向前倒地，並
    非其所騎乘之機車自後追撞告訴人所騎乘之機車等語（見本
    院卷第22頁、第154頁）。經查：
  (一)按告訴人之告訴，係以使被告受刑事訴追為目的，是其陳述
    是否與事實相符，仍應調查其他證據以資審認。而本件告訴
    人雖指訴伊因本件交通事故受有頭部外傷、右額部擦挫傷、
    四肢多處擦傷、右髖部擦挫傷、腦震盪等傷害，並提出台南
    市立醫院於95年10月15日出具之診斷證明書1紙為憑【見臺
    灣臺南地方法院檢察署96年度偵字第10269號卷宗（下稱系
    爭偵A卷）第35頁】，然此傷害是否係因本件交通事故被告
    之過失行為所肇致，自仍應調查其他證據以資審認，尚難僅
    憑告訴人之指訴及前開診斷證明書，即遽行認定。
  (二)而證人即告訴人雖於本院97年11月6日審理時結證稱：「（
    問：是否在如起訴書所載之時間、地點發生車禍？）是的。
    」、「（問：當時發生之情形如何？）我當時是我的機車右
    後方被撞到了，被何人撞到我不知道。」、「（問：被撞到
    前，前方是否有車輛？）無。」、「（問：被撞之前你方向
    為何？）我是直行，我當時的車身是直的，我到前面德善路
    口的時候才要左轉。」、「（問：當時車速為何？）約三、
    四十公里。」、「（問：被撞之前車身為何？）我的車子是
    新車，還騎不到壹仟公里。」、「（問：你在行駛時是否有
    超越其他車輛？）我前面沒有車輛。」、「（問：你當時的
    行車路線？）我行駛在慢車道與快車道之前，偏慢車道。」
    「（問：當時被撞之後車輛毀損結果如何？）我車子在發生
    碰撞之前車尾燈並沒有破損的情況，是全新的，我被撞的位
    置應該是在車尾燈上方把手附近。」等語（見本院卷第53頁
    至第54頁、第56頁），並當庭指明伊所騎乘系爭A車係後車
    燈上方把手附近遭撞擊（見本院卷第56頁、第39頁上方照片
    ），惟由告訴人上開證稱可知，伊所騎乘系爭A車究竟係右
    後方遭撞擊，抑或正後方即車尾燈上方把手附近遭撞擊，陳
    述並不一致；且被告所騎乘系爭B車車身前方係斜面設計，
    若自正後方後撞擊告訴人所騎乘之系爭A車，應會是系爭B車
    車身前方先撞擊到系爭A車車後方車牌擺放位置，不可能先
    會碰撞到系爭A車車尾燈或車尾燈上方把手處，此業經本院
    於97年8月12日審理時會同告訴人、檢察官、被告及其選任
    辯護人勘驗二車高度位置在案，有當日之勘驗筆錄及照片1
    張附卷可參（見本院卷第35頁、第39頁上方照片）。若告訴
    人所騎乘之系爭A車果真係車尾燈上方把手即正後方遭系爭B
    車撞擊，則以道路交通事故現場圖所示二車倒地位置相距7.
    6公尺之情觀之（見系爭偵A卷第26頁），二車撞擊力道顯非
    輕微。然何以由系爭偵A卷第49頁上方之現場照片觀之，系
    爭A車後方車牌竟無任何凹損痕跡？因此，上開告訴人所稱
    系爭A車遭撞擊位置之證述是否與事實相符，已非無疑。
  (三)公訴檢察官雖稱系爭A車應係後方左側車燈上方遭撞擊，告
    訴人之上開證述係猜測之語（見本院卷第89頁），然系爭A
    車車尾燈之護蓋係左後方連接至右後方之半弧形塑膠設計（
    見本院卷第39頁上方照片），塑膠製品於碰撞到地面亦會發
    生破損情形，為眾所周知，而系爭A車於本件交通事故發生
    後係左側倒地（見系爭偵A卷第49頁照片），該倒地情形亦
    可能導致該車車尾燈之塑膠護蓋因摩擦地面之故而發生破損
    情形，因此，實難以系爭A車車尾燈護蓋於本件交通事故發
    生後有破損痕跡即遽認該車係因自後遭撞擊才倒地。況告訴
    人一再證稱遭撞擊後，意識就模糊，不清楚車輛是否有立即
    倒地等語（見本院卷第53頁、第55頁、第56頁），並無證據
    顯示發生撞擊後告訴人有嘗試控制車輛行向之舉措，而如前
    所述，若係系爭B車自後撞擊系爭A車，以二車倒地之距離觀
    之，二車碰撞力道強大，則若公訴檢察官陳稱系爭B車撞擊
    系爭A車左後方一節為真，此在系爭A車之駕駛人並無嘗試控
    制車輛行向之情況下，以物理力原理，系爭A車應會右側倒
    地始符常情，然系爭A車於本件事故發生後係左側倒地，已
    如前述，因此公訴檢察官上開撞擊位置之陳稱，亦難為被告
    不利之認定。
  (四)又本件交通事故經國立交通大學鑑定之結果亦認為：參考二
    車刮地痕走向，推斷二部機車肇事前之動能除往南行駛外，
    應有往西（右）之動能分量，則以機車A在機車B左邊，亦即
    可推斷係機車A往右觸擊機車B，始得造成最終佈局與車損狀
    。機車A之尾燈殼應係倒地瞬間造成破損並鬆動，而在滑行
    停止前，瞬間刮地阻力與震動使鬆脫之燈殼往前續拋行短距
    離，因此，本件交通事故之發生係告訴人無照駕駛重機車，
    超車不當，撞擊同向前方機車，為肇事因素，被告無肇事因
    素，有該大學98年9月8日交大管運字第0981008844號函檢送
    之鑑定意見書1份附卷可參（見本院卷第131頁），足認被告
    就本件交通事故之發生，並無過失甚明。
  (五)至於本件交通事故發生時，被告雖無駕駛重機車之駕駛執照
    ，有證號查詢機車駕駛人1份附卷可參（見本院卷第150頁）
    ，然本件交通事故之發生，係告訴人騎乘系爭A車超越被告
    騎乘系爭B車不當所致，已如前述，則被告無照駕駛行為，
    充其量僅係違反道路交通管理處罰條例之相關規定，屬於違
    反行政罰之範疇，自不得以此遽論被告有過失之刑責，至為
    灼然。
四、綜上所述，本件告訴人因本件交通事故受有前述傷害固然屬
    實，惟本件交通事故之發生係告訴人超車不當所致，被告就
    本件事故之發生並無任何過失，被告行為與告訴人受傷間並
    無何相當因果關係可言，自難令被告負過失傷害罪責。是公
    訴人所舉事證及本院依職權調查之結果，均不足超越合理之
    懷疑而形成對被告有罪之確信，被告犯罪即不能證明。從而
    ，揆諸前揭法條及判例意旨，自應為被告無罪判決之諭知。
據上論斷，應依刑事訴訟法第301條第1項前段，判決如主文。
本案經檢察官丙○○到庭執行職務。
中    華    民    國    98    年    10    月    27    日
                            交通法庭  法  官  陳淑勤
以上正本證明與原本無異。
如不服本判決應於送達後10日內向本院提出上訴狀。
                                      書記官  謝國欽
中    華    民    國    98    年    10    月    28    日
附記事項：告訴人或被害人對於判決如有不服，請具備理由逕向
檢察官聲請檢察官提起上訴，其上訴期間之計算，係以檢察官收
受判決正本日期為準。


司法院資訊處製作；財團法人民間司法改革基金會備份。
